【裁判字號】    98,交聲,74
【裁判日期】    980422
【裁判案由】    違反道路交通管理處罰條例聲明異議
【裁判全文】
臺灣苗栗地方法院交通事件裁定          98年度交聲字第74號
原處分機關  交通部公路總局新竹區監理所苗栗監理站
異  議  人
即受處分人  甲○○
                    國民身分證.
上列異議人即受處分人因違反道路交通管理處罰條例案件，對於
原處分機關於98年3 月4 日竹監苗字第裁00-000000000號裁決書
之處分不服，聲明異議，本院裁定如下：
    主  文
原處分撤銷。
    理  由
一、按汽車駕駛人，行經有燈光號誌管制之交岔路口闖紅燈者，
    處新臺幣（下同）1,800 元以上5,400 元以下罰鍰。汽車駕
    駛人有第53條情形之一者，除依原條款處罰鍰外，並予記點
    違規點數3 點。汽車駕駛人在6 個月內，違規記點共達6 點
    以上者，吊扣駕駛執照1 個月。汽車駕駛人，有依第63條第
    3 項前段規定受吊扣駕駛執照處分之情形者，應接受道路交
    通安全講習。道路交通管理處罰條例第53條第1 項、第63條
    第1 項第3 款、第3 項前段、第24條第1 項第5 款分別定有
    明文。
二、原處分意旨略以：異議人即受處分人甲○○於民國97年10月
    17日6 時33分、98年2 月23日10時3 分許，分別駕駛車牌號
    碼521-GF號營業貨運曳引車及Z9-1112 號自用小客車，為警
    掣開苗縣警交字第F00000000 、F00000000 號違反道路交通
    管理事件通知單當場攔停舉發闖紅燈違規，異議人上揭違規
    行為已達在6 個月內違規記點共達6 點以上，爰依道路交通
    管理處罰條例第63條第3 項（裁決書漏載第24條第1 項第2
    款），裁處吊扣汽車駕駛人駕駛執照1 個月，並應接受道路
    交通安全講習（此部分未異議）等語。
三、聲明異議意旨略以：裁決書未記明吊扣何種駕照，果為吊扣
    自用小客車駕照即無庸異議，惟依監理機關慣例無非吊扣現
    持有之駕駛執照即職業聯結車駕駛執照，如此處分則與當時
    所駕車種不符，而不相當；本件處分係駕駛自小客車違規所
    致，逕處分吊扣持有之聯結車駕照，顯非適法，再者，依一
    事不二罰原則，吊銷聯業駕駛執照，即同時剝奪工作權，因
    認裁量不當，懇請裁定撤銷原處分等等云云。
四、經查：
（一）異議人甲○○於97年10月17日6 時33分、98年2 月23日10
      時3 分許，分別駕駛車牌號碼521-GF號營業貨運曳引車及
      Z9-1112 號自用小客車，均因闖紅燈之違規，為苗栗縣警
      察局頭份分局及苗栗縣警察局交通警察隊警員各掣開苗縣
      警交字第F00000000 、Ｚ000000000號違反道路交通管理事
      件通知單舉發違規，異議人上開違規行為洵堪認定，故原
      處分機關於98年3 月4 日，依處罰條例第63條第3 項前段
      、第24條第1 項第5 款之規定，以竹監苗字第裁00-00000
      0000號裁決書裁處異議人於6 個月內，駕照違規記點共達
      6 點以上，依法吊扣駕駛執照1 個月，並施以道路交通安
      全講習之事實，有裁決書、送達證書等各1 份及苗栗縣警
      察局上開舉發違反道路交通管理事件通知單2 份附卷為憑
      ，並為異議人所不否認，是上開事實，堪予認定。
（二）惟按違規記點除警告之效果外，依道路交通管理處罰條例
      第63條之規定，於一定期間內達一定點數之時，亦將依情
      節輕重吊扣或吊銷駕駛人之駕駛執照，對駕駛人而言具不
      利益之結果，依行政罰法第2 條第4 款之規定，屬具警告
      性處分之裁罰性不利處分，自應經裁處程序以定之，而不
      能僅以行政機關內部作業登記之方式行之。蓋違規記點既
      屬不利益行政處分之一種，其性質與其他罰鍰、吊扣或吊
      銷駕駛執照等不利益行政處分無異，自應對受處分人明確
      宣示，俾使受處分人得以知悉所受處分內容，並得為不服
      之行政救濟（即道路交通管理處罰條例所定之聲明異議）
      ；如僅以內部登記方式為之，不僅因受處分人未受明確諭
      知而失其警告效果，於受處分人行政救濟之權利行使亦因
      而受妨害。就實定法而言，違反道路交通管理事件裁決書
      處罰主文欄應依基準表記明處罰種類，道路交通管理處罰
      條例第43條第2 項亦有明確規定，是以違規記點處分依法
      應經裁決，當無疑義。
（三）又違反道路交通管理事件統一裁罰基準及處理細則第41條
      第1 項固規定：「本條例所定罰鍰之處罰事件已依限期到
      案，除有繼續調查必要外，其有下列情形之一者，得不經
      裁決逕依基準表期限內自動繳納之規定收繳罰鍰結案：一
      行為人對舉發事實承認無訛。二行為人委託他人到案接受
      處罰。」於此情況下處罰機關對於依法應為罰鍰處分之處
      罰事限得例外不為裁決，惟上開法條已明文揭示此僅限於
      「本條例所定罰鍰之處罰事件」，則道路交通管理處罰條
      例所定其他吊扣駕照、吊銷駕照及違規記點等處罰自無適
      用上開規定之餘地。況同處理細則第41條第4 項尚明文規
      定：「處罰機關對於非屬第一項情形之案件，或行為人到
      案陳述不服舉發者，應使用違反道路交通管理事件裁決書
      裁決之。」是以對於不屬罰鍰處罰事件之違規記點處罰事
      件，無論受處分人就同一違規行為所應處之罰鍰部分是否
      依法自動繳納，處罰機關就違規記點處分之部分，仍應循
      據上開規定一律以裁決書裁處之。再按違規記點、記次資
      料包括違規駕駛人執照號碼、駕照種類、姓名、車牌號碼
      、汽車所有人姓名、違規條款、點數、次數、違規日期、
      裁罰日期、裁罰單位、舉發單位代號、舉發單編號、鍵入
      員代號等，並應由處理之交通裁決單位輸入公路監理資訊
      系統，道路交通駕駛人違規記點及汽車違規紀錄作業處理
      要點第5 點亦規定甚明。
（四）本件異議人於97年10月17日、98年2 月23日闖紅燈之違規
      行為，罰鍰部分經異議人依法自動繳納後，原處分機關即
      均逕予結案，並未就違規記點部分另以裁決書裁決，此有
      違規查詢報表影本及本院公務電話紀錄表各1 份在卷；是
      在原處分機關為本件吊扣駕駛執照1 個月之裁決處分前，
      異議人並未經處罰機關依上開道路交通管理處罰條例之規
      定以裁決書裁處違規記點處分之紀錄，原處分機關亦未依
      道路交通駕駛人違規記點及汽車違規紀錄作業處理要點第
      5 點規定於本件裁決時註明駕照種類等，於法自有未符。
      從而，原處分機關在未依法裁處違規記點而使之生效之前
      ，逕為異議人吊扣駕照1 個月之處分，容非適法，此部分
      之裁決處分應予撤銷，由原處分機關另為適法之處理。
五、據上論斷，應依道路交通管理處罰條例第87條第2 項、道路
    交通案件處理辦法第20條，裁定如主文。
中    華    民    國    98    年    4     月    22    日
                    交通法庭  法  官  林卉聆
上正本證明與原本無異。
如不服本裁定，應於收受送達後5 日內，向本庭提出抗告。
                              書記官  楊慧萍
中    華    民    國    98    年    4     月    22    日


司法院資訊處製作；財團法人民間司法改革基金會備份。
